臺灣臺中地方法院民事判決　　　　　　　96年度重訴字第50號
原　　　告　　丁○○
訴訟代理人　　陳金村律師
被　　　告　　丙○○
　　　　　　　乙○○
兼訴訟代理人　甲○○
上列當事人間請求分割共有物事件，本院於民國96年5月2日言詞
辯論終結，判決如下：
    主  文
原告與被告丙○○共有坐落台中縣沙鹿鎮○○○段○路厝小段四
二０之一地號、地目林、面積四二四八平方公尺土地，如附圖所
示A部分面積二一二四平方公尺分歸被告丙○○所有；B部分面積
二一二四平方公尺分歸原告所有。
原告與被告丙○○共有坐落台中縣沙鹿鎮○○○段○路厝小段五
八九地號、地目林、面積四二七０平方公尺土地，如附圖所示C
部分面積二一三五平方公尺分歸被告丙○○所有；D部分面積二
一三五平方公尺分歸原告所有。
原告與被告丙○○共有坐落台中縣沙鹿鎮○○○段○路厝小段五
八九之一地號、地目林、面積二一六平方公尺土地，如附圖所示
E部分面積一０八平方公尺分歸被告丙○○所有；F部分面積一０
八平方公尺分歸原告所有。
原告與被告丙○○、乙○○共有坐落台中縣沙鹿鎮○○○段○路
厝小段五五三地號、地目林、面積五二六七平方公尺土地，如附
圖所示G部分面積一六三四平方公尺分歸被告丙○○所有；H部分
面積二０００平方公尺分歸被告乙○○所有；I部分面積一六三
三平方尺分歸原告所有。
原告與被告丙○○、甲○○共有坐落台中縣沙鹿鎮○○○段○路
厝小段二一二地號、地目旱、面積一八四八平方公尺土地，如附
圖所示J部分面積九二四平方公尺分歸原告與被告甲○○維持共
有，應有部分各九二四分之八二四、九二四分之一００；K部分
面積九二四平方公尺分歸被告丙○○所有。
訴訟費用由被告丙○○負擔百分之四十五、被告乙○○負擔百分
之十、被告甲○○負擔百分之一，餘由原告負擔。
    事實及理由
甲、程序方面：
    本件被告丙○○經合法送達，未於言詞辯論期日到場，核無
    民事訴訟法第386條各款所列情形，爰依原告聲請，由其一
    造辯論而為判決。
乙、實體方面：
一、原告起訴主張：坐落台中縣沙鹿鎮○○○段○路厝小段420-
    1、589、589-1地號、地目均為林、面積分別為4,248平方公
    尺、4,270平方公尺、216平方公尺之土地為原告與被告丙○○共有，應有部分各1/2；又坐落台中縣沙鹿鎮○○○段○
    路厝小段553地號、地目林、面積5,267平方公尺之土地為原
    告與被告丙○○、乙○○共有，應有部分分別為5267分之16
    33、5267分之1634、5267分之2000；另坐落台中縣沙鹿鎮○○○段○路厝小段212地號、地目旱面積1,848平方公尺之土
    地為原告與被告丙○○、甲○○共有，應有部分分別為1848
    分之824、2分之1、1848分之100。兩造並無不能分割之約定
    ，且共有人不能達成分割協議，爰依法訴請分割，並請求分
    別依如附圖所示分割各筆土地。聲明：如主文第1至5項所示
    。
二、被告則以：
  (一)被告乙○○、甲○○均同意按如附圖乙案所示分割方案分割
    其所有土地。
  (二)被告丙○○經合法通知，未於言詞辯論期日到場，亦未提出
    任何書狀作何聲明或陳述。
三、法院之判斷：
  (一)按各共有人，得隨時請求分割共有物。但因物之使用目的不
    能分割或契約訂有不分割之期限者，不在此限。又共有物之
    分割，依共有人協議之方法行之。分割之方法，不能協議決
    定者，法院得因任何共有人之聲請，以原物分配於各共有人
    ，民法第823條第1項、第824條第1項、第2項第1款分別定有
    明文。
  (二)本件原告主張系爭420-1、589、589-1地號土地均為原告與
    被告丙○○共有，應有部分各1/2；又系爭553地號土地為原
    告與被告丙○○、乙○○共有，應有部分分別為5267分之16
    33、5267分之1634、5267分之2000；另系爭212地號土地為
    原告與被告丙○○、甲○○共有，應有部分分別為1848分之
    824、2分之1、1848分之100。又上開土地並無不能分割之情
    形，兩造亦無不分割之特約，且就分割方法未能達成協議之
    事實，業據原告提出土地登記謄本、地籍圖謄本為證，自堪
    信為真實，則原告依共有物分割請求權，請求分割系爭土地
    ，揆諸前揭說明，自無不合。
  (三)次按法院裁判分割共有物，須斟酌各共有人之利害關係、使
    用情形、共有物之性質及價值、經濟效用、符合公平經濟原
    則，其分割方法始得謂為適當，最高法院91年度台上第805
    號判決意旨可資參照。經查：
    1.系爭589-1地號土地現土地使用分區為第二種住宅區，553
      、420-1、589地號土地現土地使用分區為保護區，212地
      號土地現土地使用分區為文事研究中心區，均位於台中縣
      沙鹿鎮○○○段，現均為空地等情，業據到場之兩造陳述
      在卷，並經本院於96年4月9日會同台中縣清水地政事所地
      政人員至現場勘驗屬實，製有勘驗筆錄在卷可憑。
    2.又按分割共有物係以消滅共有關係為目的，故法院於裁判
      分割共有土地時，除因該土地內部分土地之使用目的不能
      分割（如共同使用之道路）或部分共有人明示仍願維持共
      有關係等情形外，應將土地分配與各共有人單獨所有，不
      得創設新的共有關係，最高法院91年度台上字第1795號判
      決意旨可資參照。查本件原告與被告甲○○表示就系爭21
      2地號土地分割後願繼續保持共有，依上開說明，自應依
      其意願，於分割後分別按原應有部分之比例繼續保持共有
      關係。
    3.又系爭各筆土地均為空地，已如前述，本件依原告主張如
      附圖所示各筆土地之分割方案，就系爭420-1地號土地如
      附圖所示A部分分歸被告丙○○、B部分分歸原告，就系爭
      589地號土地如附圖所示C部分分歸被告丙○○、D部分歸
      原告，就系爭589-1地號土地如附圖所示E部分分歸被告丙○○、F部分分歸原告，就系爭553地號土地如附圖所示G
      部分分歸被告丙○○、H部分分歸被告乙○○、I部分分歸
      原告，就系爭212地號土地如附圖所示J部分分歸原告與被
      告甲○○維持共有、K部分分歸被告丙○○，經到庭之被
      告均表示同意，另未到庭之被告陳錫堂經本院合法通知，
      雖未到庭對該分割方案表示意見，惟依附圖所示由其分得
      之位置，均能面臨通路，對其將來之土地使用並無不利。
      是本院參酌系爭土地使用現況、土地使用之經濟利益及全
      體共有人利益考量等情，認應採取附圖所示之各分割方法
      ，最為公平適當。
    4.又系爭各筆土地依附圖所示分割方案為分割後，兩造取得
      土地面積均與其等應有部分相同，且均直接面臨通路，衡
      諸前開客觀情狀，兩造取得之各土地間應無差價存在，則
      兩造就其分得部分，無庸命為金錢補償，附此敘明。
  (四)綜上所述，原告本於共有物分割請求權，求為判決命系爭各
    筆共有土地應依如附圖所示之方法分割，始為洽當，爰判決
    如主文第1至5項所示。
四、末按分割共有物事件，本質上並無訟爭性，兩造本可互換地
    位，由任一共有人起訴請求分割，均無不可；本件原告之請
    求雖有理由，但如由被告負擔全部費用，顯有失公平，是本
    院酌量兩造之情形，認訴訟費用宜由各當事人依原應有部分
    比例分擔，併此敘明。
五、據上論結：本件原告之訴為有理由，依民事訴訟法第385 條
    第1項前段、第78條、第80條之1、第85條第1項但書，判決
    如主文。
中　　華　　民　　國　　96　　年　　5　　月　　 28　　日
                  民事第一庭    法　官　卓進仕
以上正本係照原本作成。
如對本判決上訴，須於判決送達後20日內向本院提出上訴狀（須
附繕本）。
中　　華　　民　　國　　96　　年　　5　　月　　 28　　日
                                書記官
